【裁判字號】    92,易,243
【裁判日期】    920530
【裁判案由】    詐欺
【裁判全文】
台灣新竹地方法院刑事判決                          九十二年度易字第二四三號
    公  訴  人  臺灣新竹地方法院檢察署檢察官
    被      告  壬○○
右列被告因詐欺案件，經檢察官聲請簡易判決處刑（九十一年度偵字第一五六一號）
，經認不宜，改依通常程序審理，本院判決如左：
    主      文
本件公訴不受理。
    理      由
一、按案件曾為不起訴處分，而違背第二百六十條之規定再行起訴者，應諭知不受理
    之判決；且第三百零三條之判決，得不經言詞辯論為之，刑事訴訟法第三百零三
    條第四款及第三百零七條分別定有明文。次按刑事訴訟法第二百六十條第一款規
    定：不起訴處分已確定者，非發見新事實或新證據者，不得對於同一案件再行起
    訴，即對於被告及犯罪事實俱相同之案件，不起訴處分確定者，非有發見新事實
    或新證據，且該新事實或新證據於不起訴處分前未發見，又足認被告有犯罪嫌疑
    ，不得對之再行起訴。再按，刑事訴訟法第二百六十條第一款所謂發現新事實或
    新証據者，係指於不起訴處分前未經發現至其後始行發現者而言，若不起訴處分
    前，已經提出之証據，經檢察官調查斟酌者，即非該條款所謂發現之新証據，不
    得據以再行起訴，最高法院五十七年臺上字第一二五六號判例參照。
二、本件聲請簡易判決處刑意旨略以：被告壬○○基於為自己及張建賢（通緝中）不
    法所有之概括犯意聯絡，明知本身並無資力，竟夥同張建賢於新竹市○○路○段
    二八二號開設「力碁通訊聯盟」光復店、並擔任負責人職務，連續自八十九年四
    月十二日起至四月二十八日止，由張建賢冒充「庚○○」，持被告壬○○向新竹
    市第五信用合作社申請使用之支票，至新竹市○○路○段二八九號「中行通信器
    材有限公司」向告訴人乙○○申購台灣大哥大門號及各式手機，告訴人乙○○不
    疑有他，遂依張建賢之訂購，陸續將手機及其配件送貨至「力碁通訊聯盟」光復
    店處。詎告訴人乙○○所收上開被告壬○○名義之支票，屆期提示均因存款不足
    而遭退票，經前往「力碁通訊聯盟」處查探，該聯盟竟停業且早已搬遷，以致遍
    尋不著被告壬○○及冒稱「庚○○」之張建賢，告訴人乙○○始知受騙，因認被
    告前開所為涉犯違反詐欺罪嫌云云。
三、惟查，本件被告因同一事實，業經臺灣桃園地方法院檢察署檢察官於九十年二月
    九日，以八十九年度偵字第八九二七、一０八九七號為不起訴處分，此經本院調
    取前開偵查卷宗閱明屬實，並經本院函查該案之確定日，經臺灣桃園地方法院檢
    察署於九十二年四月三日，以桃檢守收八十九偵一０八九七字第號函覆該案係於
    九十年四月十一日確定，經詳閱前開不起訴處分書之內容與本件聲請簡易判決處
    刑書之內容均相同，所依憑不起訴處分或聲請簡易判決處刑之証據亦均相同，茲
    詳述如下：
(一)告訴人前於八十九年五月二十六日，以被告涉嫌詐欺為由，向臺灣新竹地方法院
    檢察署檢察官對被告提出詐欺之告訴，其告訴意旨略以：「被告在新竹市○○路
    ○段二八二號開設力碁通訊社，竟基於為自己不法之所有，於八十九年二月間起
    至同年四月二十八日止，連續向告訴人所開設位於新竹市○○路○段二八九號之
    中航通信器材有限公司購買大哥大手機，告訴人不虞有詐，先後多次售與被告上
    開貨品達新臺幣（下同）一百六十六萬五千七百元，被告並交付其所簽發之支票
    充抵貨款，嗣支票屆期提示，均因存款不足而遭受退票，因認被告涉有詐欺罪嫌
    。」等語，並提出發票日均為八十九年四月三十日，支票號碼各為ＡＣ0000
    000號、ＡＣ0000000號，面額各為十二萬二千五百元、四十八萬元之
    支票及退票理由單各二紙，及發票日均為八十九年五月一日，支票號碼各為ＡＣ
    0000000號、ＡＣ0000000號，面額各為八萬七千三百元、三十五
    萬四千三百元之支票及退票理由單各二紙為證。嗣經臺灣新竹地方法院檢察署於
    八十九年六月二日呈請臺灣高等法院檢察署核轉臺灣桃園地方法院檢察署，嗣於
    九十年三月九日，經臺灣桃園地方法院檢察署檢察官以八十九年度偵字第一０八
    九七號為不起訴處分確定，其理由略為：「訊據被告固坦承開設力碁通訊社，惟
    堅決否認有右揭犯行，辯稱：『我與張建賢合夥出資，但店內業務均交由張建賢
    運作，後因經營不善才倒店，並非蓄意詐欺之事。』等語，核與告訴人乙○○所
    述，除認識普仕忠及張建賢外，並不認識其餘被告，而向伊下單訂貨者是張建賢
    ，開始是以電話訂貨後，交付柏均實業社為發票人之支票支付貨款，前二個月均
    有支付，但四月初起所開出四月底及五月初支票均未兌現等語，是向告訴人下單
    訂貨者均係張建賢，被告雖是張建賢所交付支票發票人柏均實業社之負責人，且
    為力碁通訊社之負責人，但因被告既對是項債務並未否認，僅稱係因經營不善倒
    店，自難認被告有何詐欺行為，況告訴人握有支票仍得對其主張票據債務，自難
    單以支票退票謂其有詐欺之不法意圖，而被告等有何共謀詐欺之行為，此外，並
    無其他積極證據足資認定被告有何詐欺犯行，故應認其罪嫌不足。」等語，此有
    該不起訴處分書附卷可稽，並經本院調取前開偵查卷閱明屬實。
(二)又告訴人另於八十九年六月七日，以被告涉嫌詐欺為由，向內政部警政署支援交
    通部電信總局電信警察隊第一中隊對被告提出詐欺之告訴，其告訴意旨略以：「
    被告基於為自己及張建賢不法所有之概括犯意聯絡，明知本身並無資力，竟夥同
    張建賢於新竹市○○路○段二八二號開設「力碁通訊聯盟」光復店、並擔任負責
    人職務，連續自八十九年四月十二日起至四月二十八日止，由張建賢冒充「庚○○」，持被告壬○○向新竹市第五信用合作社申請使用之支票，至新竹市○○路
    ○段二八九號「中行通信器材有限公司」向告訴人乙○○申購台灣大哥大門號及
    各式手機，告訴人乙○○不疑有他，遂依張建賢之訂購，陸續將手機及其配件送
    貨至「力碁通訊聯盟」光復店處，而張建賢則交付被告壬○○名義所簽發之支票
    ，詎屆期提示均因存款不足而遭退票，經前往「力碁通訊聯盟」處查探，該聯盟
    竟停業且早已搬遷，以致遍尋不著被告壬○○及冒稱「庚○○」之張建賢，告訴
    人乙○○始知受騙，共計損失一百六十六萬五千七百元。」等語，並提出發票日
    均為八十九年四月三十日，支票號碼各為ＡＣ0000000號、ＡＣ0000
    000號，面額各為十二萬二千五百元、四十八萬元之支票二紙及退票理由單一
    紙、發票日均為八十九年五月一日，支票號碼各為ＡＣ0000000號、ＡＣ
    0000000號，面額各為八萬七千三百元、三十五萬四千三百元之支票及退
    票理由單各二紙，及發票日為八十九年五月五日，支票號碼ＡＣ0000000
    號、面額為三十六萬六千七百元之支票及退票理由單各一紙、中航通信器材有限
    公司出貨單十四張為證，經臺北縣警察局海山分局於九十年四月十九日報告臺灣
    新竹地方法院檢察署偵辦，經臺灣新竹地方法院檢察署於九十年五月七日以竹檢
    崇純字第一一八六四號指揮書，將該案發回補足調查，經臺北縣警察局海山分局
    補足調查，於九十一年二月六日再行報告臺灣新竹地方法院檢察署偵辦。嗣於九
    十二年二月十九日，經臺灣新竹地方法院檢察署檢察官以九十一年度偵字第一五
    六一號聲請簡易判決處刑。
(三)經查，告訴人先於八十九年五月二十日至臺灣新竹地方法院檢察署對被告提出詐
    欺告訴，嗣於八十九年六月七日再至內政部警政署支援交通部電信總局電信警察
    隊第一中隊對被告提出詐欺告訴，核諸告訴人所訴受被告詐欺之時間、地點、方
    法及受詐騙之金額概屬相同，均係被告將所簽發之支票交付張建賢給付向告訴人
    購買手機等配件之貨款，詎屆期竟未獲兌現，致告訴人共損失達一百六十六萬五
    千七百元，因認被告涉犯詐欺罪嫌。是以，堪認前開二案件確屬被告及犯罪事實
    均相同之同一案件。至本件公訴人於本件犯罪事實雖另敘述張建賢係冒用庚○○
    之名義，向告訴人申購手機、配件等物品，惟此尚無礙告訴人係以被告交付支票
    與張建賢支付貨款，詎支票竟不獲兌現，涉犯詐欺罪嫌提出詐欺告訴之基本事實
    相同，附此敘明。
四、第查，本件公訴人就業經不起訴處分確定之同一案件再行起訴，並未敘明係依刑
    事訴訟法第二百六十條起訴之意旨及依據，仍依刑事訴訟法第二百五十一條第一
    項提起公訴，於法實有未合。是以，本件所應審究者厥為公訴人之本件起訴是否
    符合刑事訴訟法第二百六十條第一款之要件，即於前開不起訴處分確定後發見新
    事實或新證據，而得對於同一案件再行起訴。經查，本件公訴人於前開不起訴處
    分確定後再行起訴，其所憑採被告涉犯詐欺罪嫌之證據，除前於臺灣桃園地方法
    院檢察署為不起訴處分案件，業已提出並經該署檢察官調查斟酌之支票及退票理
    由單外，雖另舉被告於警、偵訊時之自白；被害人庚○○、甲○○、丁○○、戊○○、己○○、辛○○、丙○○等人分於警、偵訊時之證詞；指證照片、台灣大
    哥大股份有限公司行動電話服務申請書、中行通信器材有限公司出貨單等資料在
    卷可資佐證。惟查：
  1.被告於警偵訊自白部分。經查，被告於本件公訴人所偵辦之臺灣新竹地方法院檢
    察署九十一年度偵字第一五六一號詐欺案件中，其於警偵訊所陳內容，核與之前
    在臺灣桃園地方法院檢察署檢察官所偵辦八十九年度偵字第八九二七、一０八九
    七號詐欺案件時所陳內容大致相同，均為：伊與張建賢合夥出資開設力碁通訊社
    ，伊將支票交由張建賢使用，對外業務亦交由張建賢運作，張建賢與何人接洽，
    伊並不知情，嗣因經營不善結束營業，並非蓄意詐欺之事等語（見臺灣新竹地方
法院檢察署九十一年度偵字第一五六一號偵查卷八十九年六月十六日警訊筆錄、
    九十一年四月十一日偵訊筆錄、九十一年十一月十八日偵訊筆錄、臺灣桃園地方
    法院檢察署八十九年度偵字第八九二七號偵查卷第六頁至第八頁、八十九年度偵
    字第一０八九七號偵查卷第五十七頁至第五十九頁、第六十八頁至第六十九頁）
    ，是被告似從未自白涉犯詐欺罪嫌或與張建賢共犯詐欺犯行，則本件公訴人認被
    告於本案之警偵訊中自白犯罪，實有誤會，自難認有何於前開不起訴處分確定後
    發見之新證據。
  2.又關於公訴人所舉被害人庚○○、甲○○、丁○○、戊○○、己○○、辛○○、
    丙○○等人分於警、偵訊時之證詞、台灣大哥大股份有限公司行動電話服務申請
    書等證物部分。經查，前開證物均係各該被害人等遭冒名申辦大哥大門號及台灣
    大哥大股份有限公司核辦門號之資料，實與告訴人所訴之本件詐欺案件完全無涉
    ，自難認屬前開不起訴處分確定前未發見，且足認被告有犯罪嫌疑之新證據。
  3.至於告訴人公司之出貨單及指證照片部分。經查，前開出貨單上客戶簽收欄處均
    係「庚○○」或「吳佾臨」簽收，並無任何被告簽收之字跡，況此部分證據於前
    開不起訴處分前業已存在發現，至指證照片僅為告訴人指證被告係力碁通訊公司
    之負責人，指證張建賢即為自稱庚○○與其公司取貨之人，均無法憑供告訴人公
    司之出貨單及指證照片即可採認，並足供為被告涉犯詐欺罪嫌之證據，自亦難認
    前開告訴人公司出貨單及指證照片係前開不起訴處分確定後另發見，而得再行起
    訴之新證據。
五、準據上述，本件公訴人於前開不起訴處分確定後，顯並未有新事實或新證據之提
    出，則公訴人就曾為不起訴處分確定之案件，向本院重行起訴，揆諸前揭規定及
    判例意旨所示，自應諭知不受理之判決，且本件既係應諭知不受理之判決，爰不
    經言詞辯論，逕予判決。
據上論斷，應依刑事訴訟法第四百五十二條、第三百零三條第四款、第三百零七條，
判決如主文。
中      華      民      國    九十二    年      五      月     三十     日
                                台灣新竹地方法院刑事第二庭
                                    法  官  高  敏  俐
右正本證明與原本無異。
如不服本判決，應於判決送達後十日內向本院提出上訴狀（應附繕本），上訴於臺灣
高等法院。
                                    書記官  賴  寶  合
中      華      民      國    九十二    年      五      月     三十     日


司法院資訊處製作；財團法人民間司法改革基金會備份。
